臺灣嘉義地方法院民事裁定
110年度監宣字第2號
聲  請  人  高游淑珍


相  對  人  高新德  


關  係  人  高玉山  

            高淑惠  

            高美玲  

上列當事人間請求監護宣告事件，本院裁定如下：
    主  文
宣告高新德（男，民國00年0 月0 日生，身分證統一編號：Z000
000000號）為受監護宣告之人。
選定高游淑珍（女，民國00年0 月0 日生，身分證統一編號：Z0
00000000號）為受監護宣告人高新德之監護人。
指定高玉山（男，民國00年00月00日生，身分證統一編號：Z000
000000號）為會同開具財產清冊之人。
聲請程序費用新臺幣壹仟元由受監護宣告之人高新德負擔。
    理  由
一、聲請意旨略以：聲請人為相對人之配偶，相對人不能為意思
    表示或受意思表示，有臺中榮民總醫院嘉義暨灣橋分院病症
    暨失能診斷證明書可證，為此，爰依民法第14條、第1110條
    、第1111條及家事事件法第164 條規定，請求裁定相對人為
    受監護宣告之人，並選定聲請人為監護人，暨指定關係人高
    玉山為會同開具財清冊之人等語。
二、按對於因精神障礙或其他心智缺陷，致不能為意思表示或受
    意思表示，或不能辨識其意思表示之效果者，法院得因本人
    、配偶、四親等內之親屬、最近一年有同居事實之其他親屬
    、檢察官、主管機關或社會福利機構之聲請，為監護之宣告
    ；受監護宣告之人應置監護人。法院為監護之宣告時，應依
    職權就配偶、四親等內之親屬、最近一年有同居事實之其他
    親屬、主管機關、社會福利機構或其他適當之人選定一人或
    數人為監護人，並同時指定會同開具財產清冊之人。法院為
    前項選定及指定前，得命主管機關或社會福利機構進行訪視
    ，提出調查報告及建議。監護之聲請人或利害關係人亦得提
    出相關資料或證據，供法院斟酌。法院選定監護人時，應依
    受監護宣告之人之最佳利益，優先考量受監護宣告之人之意
    見，審酌一切情狀，並注意下列事項：（一）受監護宣告之
    人之身心狀態與生活及財產狀況。（二）受監護宣告之人與
    其配偶、子女或其他共同生活之人間之情感狀況。（三）監
    護人之職業、經歷、意見及其與受監護宣告之人之利害關係
    。（四）法人為監護人時，其事業之種類與內容，法人及其
    代表人與受監護宣告之人之利害關係。民法第14條第1 項、
    第1110條、第1111條、第1111條之1 分別定有明文。
三、經查，聲請人主張之事實，業據提出臺中榮民總醫院嘉義暨
    灣橋分院病症暨失能診斷證明書、戶籍謄本、親屬系統表附
    卷可稽。嗣經本院審驗相對人之精神及心智狀況，於臺中榮
    民總醫院嘉義分院沈正哲醫師前訊問相對人：「（高新德？
    ）(相對人舉手）。」、「（指關係人高玉山）（這是你什
    麼人？）（相對人未答）。」、「（今天星期幾？）（相對
    人未答）。」、「（現在總統是誰？）（相對人未答）。」
    、「（你現在在什麼地方？）醫院。」、「（你幾歲？）20
    年次的。」、「（指關係人高玉山）（這是你什麼人？）兒
    子。」，有本院110 年1 月27日勘驗筆錄在卷可稽；再經沈
    正哲鑑定醫師為鑑定結果略以：據關係人高玉山描述，相對
    人近年認知功能逐漸退化，且因罹患巴金森氏症，活動能力
    逐步退化，無法走路，日常生活無法自理，由外勞照顧，平
    日多發呆睡覺。於會談當下，相對人無法認識兒子，定向感
    不佳，不清楚時間地點，對多數問題都無法回應，110 年1 
    月之心理測驗顯示，MMSE 2，CDR 3，達重度失智，故相對
    人有因心智缺陷致不能為意思表示或受意思表示，或不能辨
    識其意思之效果之情形，符合監護宣告之認定標準等情，有
    精神鑑定報告書在卷可參。本院審酌上開勘驗結果及鑑定意
    見，認相對人已不能為意思表示或受意思表示，從而聲請人
    聲請對相對人為監護之宣告，為有理由，應予准許。
四、本件相對人既受監護之宣告，自應為其選定監護人及指定會
    同開具財產清冊之人。查相對人之最近親屬為其配偶即聲請
    人，及其子女即關係人高玉山、高淑惠、高美玲等人，聲請
    人表示同意擔任相對人之監護人，關係人高玉山亦同意擔任
    相對人會同開具財產清冊之人等情，有戶籍謄本、親屬同意
    書在卷可參。本院參酌聲請人、關係人高玉山均為相對人至
    親及其等之意願，認由聲請人任相對人之監護人，最能符合
    受監護宣告之人之最佳利益，爰選定聲請人為相對人之監護
    人，並指定關係人高玉山為會同開具財產清冊之人。
五、末按民法第1113條準用同法第1099條、第1099條之1 之規定
    ，監護開始時，監護人對於受監護人之財產，應依規定會同
    遺囑指定、當地直轄市、縣（市）政府指派或法院指定之人
    ，於二個月內開具財產清冊，並陳報法院；於前條之財產清
    冊開具完成並陳報法院前，監護人對於受監護人之財產，僅
    得為管理上必要之行為。本件聲請人既任相對人之監護人，
    其於監護開始時，對於相對人之財產，自應依前揭規定會同
    開具財產清冊之人即關係人高玉山於二個月內開具財產清冊
    並陳報法院，併此敘明。
六、依家事事件法第164 條第2 項，裁定如主文。
中　　華　　民　　國　　110 　年　　2 　　月　　4 　　日
                  家事法庭    法  官  柯月美           
以上正本係照原本作成。
如對本裁定抗告須於裁定送達後10日內向本院提出抗告狀。
中　　華　　民　　國　　110 　年　　2 　　月　　4 　　日
                              書記官  林玫熹